【裁判字號】    95,訴,129
【裁判日期】    950630
【裁判案由】    違反毒品危害防制條例
【裁判全文】
臺灣嘉義地方法院刑事判決               95年度訴字第129號
公  訴  人  臺灣嘉義地方法院檢察署檢察官
被      告  丙○○
上列被告因違反毒品危害防制條例案件，經檢察官提起公訴（94
年度偵字第3315號），本院判決如下：
    主  文
丙○○連續轉讓第一級毒品，累犯，處有期徒刑肆年。又轉讓第
二級第二級毒品，累犯，處有期徒刑拾月。應執行有期徒刑肆年
捌月。
扣案第三級毒品氟硝西泮玖拾伍顆、第四級毒品氯硝西泮伍顆，
均沒收。
    事  實
一、丙○○（綽號「阿祥」、「祥哥」）曾犯贓物罪案件，經本
    院以九十三年度嘉簡字第三三四號判處有期徒三月，如易科
    罰金，以銀元三百元折算一日確定，於民國九十三年七月十
    三日易科罰金執行完畢。詎仍不知悔改，明知海洛因（別稱
    「軟仔」、「四號仔」、「細的」）、安非他命（另稱「硬
    的」、「粗仔」）係毒品危害防制條例所規定禁止持有及轉
    讓之第一、二級毒品，竟仍基於轉讓第一級毒品之概括犯意
    及基於轉讓第二級毒品之犯意，藉其所有之行動電話000000
    0000號聯絡，先後：
（一）自九十三年十二月初某日起迄九十四年一月間某日止，由
      甲○○與其以附表所示電話聯絡數量、價額（新台幣【下
      同】一千元或二千元）後，由其先行購入海洛因後，再持
      至嘉義市中正公園及其他不詳地點交付之方式，連續轉讓
      份量不詳海洛因予甲○○共十次。
（二）自九十三年十月初某日起迄九十四年二月中旬某日止，由
      乙○○與其以附表所示電話聯絡約定數量、價額（一千元
      或三、四千元）後，由其先行購入海洛因後，再持至其住
      處（嘉義市○○路二巷二二號）附近或其他不詳地點交付
      之方式，連續轉讓份量不詳海洛因予甲○○共十次。
（三）於九十四年三月二十一日晚上八、九時許，由乙○○與其
      以附表所示電話聯絡約定數量（半錢）、價額（三千元）
      後，由其先行購入安非他命後，再持至嘉義縣水上鄉民生
      社區附近交付，轉讓半錢安非他命予乙○○一次。
二、嗣經警循線對丙○○持用行動電話0000000000號進行通訊監
    察後，警經持本院核發搜索票搜索丙○○住處，而查獲上情
    ，並扣得第三級毒品氟硝西泮九十五顆、第四級毒品氯硝西
    泮五顆。
三、案經嘉義縣警察局移送臺灣嘉義地方法院檢察署檢察官偵查
    起訴。
    理  由
一、本件被告丙○○於言詞辯論終結前，對於警卷、偵查卷及本
    院卷內，被告及蔡幸芳、曾煌文、甲○○、乙○○等警詢筆
    錄、偵訊筆錄，及搜索扣押筆錄、扣押物品收據、扣押物品
    目錄表、扣押書、嘉義縣警察局通聯調閱查詢單及執行通訊
    監察譯文、照片、行政院衛生署管制藥品管理局檢驗成績書
    、和信電訊公司門號使用者資料查詢回覆（0000000000、00
    00000000）、中華電信行動電話資料查詢、遠傳電信公司門
    號年籍資料查詢回覆、臺灣嘉義地方法院檢察署檢察官九十
    四年度毒偵字第二四九號、第一一七一號起訴書及九十四年
    度毒偵字第九五三號不起訴處分書、九十四年度毒偵字第一
    五二八號併辦意旨書、本院九十四年度訴字第一七○號及第
    五六三號判決書、臺灣嘉義地方法院檢察署九十四年度偵字
    第三○六三號卷證、乙○○及甲○○、被告前案紀錄等傳聞
    證據，均同意為證據方法，且對證據能力，未為異議（本院
    卷第23頁）。被告雖否認犯罪，惟不爭執通聯紀錄內與證人
    甲○○、乙○○通話內容及曾與證人甲○○共同至他人處拿
    取毒品（本院卷第65頁）等情，審理過程經進行交互詰問程
    序，就各該證據進行辯論，前述證據復無顯不可信情況，本
    院審酌採納該等傳聞證據，無礙被告於程序上彈劾詰問權利
    ，認前開傳聞證據合於刑事訴訟法第一百五十九條之一、之
    二、之四、之五等規定，因而具備證據能力，合先敘明。
二、訊據被告固不否認其綽號「阿祥」、「祥哥」及海洛因（別
    稱「軟仔」、「四號仔」、「細仔」）、安非他命（另稱「
    硬的」、「粗仔」）等別稱，及行動電話0000000000號為其
    所有，並於附表所示時間、電話與證人甲○○、乙○○聯絡
    且通話內容如通聯紀錄監聽譯文（電話0000000000號）所示
    （本院卷第22、76頁），惟矢口否認有何轉讓第一、二級毒
    品犯行，辯稱：僅於甲○○犯毒癮來找其同去拿毒品，並未
    交付毒品予甲○○或乙○○云云，惟查：
（一）證人乙○○於偵查中結證稱：其係先打電話回其上家有無
      貨（毒品），再去找他給錢，他離去約半小時左右，即取
      回毒品交付給我（偵卷第89頁），證人甲○○於偵查中結
      證初稱：每次出錢約一千元，請被告與其共同去買（偵卷
      第89頁），復證稱：有時被告會把毒品放在信箱內讓其領
      取（偵卷第90頁）及其買毒品模式與乙○○相同（偵卷第
      90頁），證人甲○○雖於審理時改證稱：其施用海洛因、
      安非他命，從未向被告拿或買過，偵查中陳述原意係其與
      被告共同去拿毒品，其在偵查中說取得毒品模式與乙○○
      相同，係因該時人很痛苦云云（本院卷第58、59頁），惟
      就每次取得之毒品價額約一千元或二千元（偵卷89頁、本
      院卷第59頁）供述尚稱相符，就取得毒品次數，於審理時
      初證稱為二至三次（本院卷第59頁），嗣於提示偵查證詞
      後始改口證稱確定為十幾次，且偵查中所述較對（本院卷
      第61頁）、次數至少十次（本院卷第65頁），審理之初證
      稱僅二、二次係因忘記云云，惟前後數分鐘各證述二、三
      次與十幾次，次數相距甚大，不無信口匿飾之嫌，再佐以
      其既稱偵查中所述較對，顯見其偵查中受訊問時神智清醒
      ，記憶無誤，其所為取得毒品模式與證人乙○○相同之語
      ，當無所謂受訊時人很痛苦，致證詞謬誤之可能，是證人
      甲○○於偵查中證詞當屬可信；再參諸附表時間之通聯紀
      錄監聽譯文（電話0000000000號），證人甲○○於九十四
      年二月十三日確與被告電話聯絡稱：「Ａ（甲○○）：祥
      哥．．．我文峰．．你有「軟的」（按：即海洛因）？
      Ｂ：拜託你不要害我，你不要再找我。Ａ：拜託我真的沒
      路。」（監聽譯文卷第27頁），前開譯文內容固未能證明
      有轉讓事實，惟自其通聯內容均足證證人甲○○確有反覆
      自被告處取得毒品之前情甚明，被告辯稱並未交付毒品予
      甲○○云云，殊無足採。再佐之證人甲○○於本院證述透
      過被告購買毒品時間為自九十三年十二月間某日至九十四
      年一月間某日止（本院卷第61頁），與前情互核觀之，被
      告確有確有於該段時間，連續交付其持有之海洛因予證人
      甲○○共十次一節，即堪認定。
（二）另證人乙○○於本院審理時結證稱：其自九十三年十月初
      至九十四年二月中旬某日止，確有自被告處受讓毒品至少
      十次（本院卷第73、74頁），方式為以行動電話或家用電
      話向被告聯絡，拿取每次約一千元或三、四千元份量之安
      非他命（本院卷第67、73頁），及於九十四年三月二十一
      日拿取份量半錢、價額三千元之安非他命（本院卷第72頁
      ）等情甚明，與前開偵查中結證內容前後一致，核諸附表
      時間之被告通聯紀錄監聽譯文（電話0000000000號），其
      內均詢問被告有無「硬的」、「軟的」之語，益證被告確
      有於前開時、地交付其持有之海洛因十次、安非他命一次
      予乙○○等情甚明，被告辯稱未交付毒品予乙○○云云，
      亦無足採。
（三）再查證人甲○○、乙○○均係係染有施用毒品海洛因、安
      非他命惡習之人，均曾經送觀察勒戒、強制戒治，證人甲○○九十四年二月間起至同年九月十八日止，施用第一級
      毒品海洛因，並經臺灣嘉義地方法院檢察署檢察官起訴（
      九十四年度毒偵偵字第一一七一號）及移送併辦（九十四
      年度毒偵字第一五二八號），經本院以九十四年訴字第五
      六三號判決有期徒刑七月確定，另證人乙○○於九十四年
      九月十三日起至九十四年二月十四日止，施用第一級毒品
      海洛因，經九十四年二月十六日上午採尿（呈嗎啡陽性反
      應）及扣得海洛因一小包（淨重0.03公克）等情，業經臺
      灣嘉義地方法院檢察署檢察官起訴（九十四年度毒偵偵字
      第二四九號），經本院以九十四年訴字第一七○號判決有
      期徒刑七月；有前開前案紀錄、起訴書、移送併辦書、判
      決書附卷可憑（本院卷第93至99頁），證人甲○○、乙○○既長期施用毒品，其對被告受讓毒品之相關細節經審理
      時證述經詰問自行更正後大致前後相符，已如前述；證人
      甲○○又證稱未曾因向被告調毒品而被告馬上給予毒品（
      本院卷第61頁）、證人乙○○又證稱：雖與多人拿過毒品
      ，但與別人買毒均係直接拿毒品，與被告則係等被告拿到
      毒品後再拿給我．．．並無打電話向被告調毒品時，被告
      馬上拿給毒品之情形（本院卷第69頁）等語甚明，足認本
      案轉讓毒品之模式係屬吸毒者（即甲○○、乙○○）聯絡
      被告取毒，被告再向上游之販毒者購買毒品後轉讓其持有
      毒品等情，即屬灼然。至證人甲○○證述：我們是二人分
      別到約好的地方，再打電話跟賣毒品的人說我們已經到了
      ，之後該人就會到約定的地點來（本院卷第60頁），及被
      告自陳：都是證人甲○○痛苦的時候才來找我同去拿毒品
      ，但同去拿的次數我忘記了，而且也不是每次都拿得到，
      而且他好像是黏糖一樣一直要求我（本院卷第66頁），再
      參諸證人甲○○、乙○○就受讓毒品之地點，均明確指出
      嘉義市中正公園或被告住處附近，益證被告確有先購得毒
      品後，再取至販毒者所在處以外之地點，轉讓予染有毒癮
      之證人甲○○、乙○○甚明，被告辯稱僅有帶證人前去購
      毒云云，顯係避重（轉讓）就輕（幫助施用）之陳述，自
      無足採。
（四）承前各節，勾稽以觀，確有被告轉讓毒品海洛因、安非他
      命等情甚明，其前開所辯無非臨訟卸責之詞，均無足採。
      本件事證明確，被告犯行即堪認定。
三、按海洛因、安非他命分係毒品危害防制條例第二條第二項第
    一、二款所明定第一、二級毒品。第二級毒品安非他命，核
    其所為，係犯同條例第八條第一項轉讓第一級毒品罪、同條
    第二項轉讓第二級毒品罪。又被告持有第一、二級毒品低度
    行為，各為轉讓第一、二級毒品高度行為吸收，均不另論罪
    。檢察官認被告係犯毒品危害防制條例第十條第一、二項幫
    助施用第一、二級毒品罪，容有未洽，惟其持有毒品之基本
    社會事實同一，應予變更起訴法條。又被告先後多次轉讓海
    洛因犯行，時間緊接，所犯係構成要件相同罪名，顯係基於
    概括犯意反覆為之，為連續犯，應依刑法第五十六條規定，
    論以一罪，並加重其刑。被告曾犯贓物罪案件，經本院以九
    十三年度嘉簡字第三三四號判處有期徒三月，如易科罰金，
    以銀元三百元折算一日確定，於九十三年七月十三日易科罰
    金執行完畢，有臺灣嘉義地方法院檢察署刑案資料查註紀錄
    表及臺灣高等法院被告前案紀錄表各一份附卷可按，其於有
    期徒刑執行完畢五年以內，再犯本案為有期徒刑以上之轉讓
    第一級毒品、第二級毒品罪，均為累犯，應各依刑法第四十
    七條規定，加重其刑，並就轉讓第一級毒品罪部分遞加重其
    刑。被告所犯上開二罪間，罪名互異，犯意各別，應分論併
    罰。又毒品危害防制條例第八條第六項固規定：轉讓毒品達
    一定數量者，加重其刑至二分之一，其標準由行政院定之。
    而行政院於九十三年一月七日，訂定轉讓持有毒品加重其刑
    之數量標準，其第二條第一項第一、二款、第二項規定：轉
    讓第一級毒品淨重達五公克以上者，轉讓第二級毒品淨重達
    十公克以上者，加重其刑至二分之一。所稱淨重，指除去包
    裝後毒品重量。本件被告連續轉讓海洛因予證人甲○○、乙○○至少各十次，且自證人乙○○於九十四年二月十六日上
    午十時許，遭查獲施用毒品，而扣得之第一級毒品海洛因一
    小包，淨重○‧○三公克，有本院九十四年度訴字第一七○
    號判決存卷足參（本院卷第88頁），則以轉讓共二十次計算
    ，淨重重量達○‧六公克，未逾過五公克；至被告轉讓第二
    級毒品安非他命予證人乙○○一次，數量為半錢即一點八七
    五公克（按一台錢為三點七五公克），換算顯未逾十公克，
    尚不得依前開規定，就被告轉讓海洛因、安非他命部分，加
    重其刑，併此敘明。爰審酌被告曾因恐嚇罪、違反麻醉藥品
    管理條例、槍砲彈藥刀械管制條例、贓物罪、違反毒品危害
    防制條例分遭判刑確定（有臺灣嘉義地方法院檢察署刑案資
    料查註紀錄表及臺灣高等法院被告前案紀錄表各一份附卷可
    按），素行不佳；其轉讓之動機、目的及以長期轉讓毒品之
    犯罪手段；依其陳述，其高中二年級肄業，已婚，育有二子
    （十歲及二月），前曾務農為生，收入不定，其妻曾任電動
    玩具開分員，月入二、三萬元，母親過世，父親七十餘幾歲
    之智識程度及生活狀況；及被告本身既有毒癮，明知海洛因
    、安非他命具有成癮性，服用後會產生依賴性、耐藥性，戒
    解不易，嚴重妨害身心健康，竟為圖一己之私利，一再轉讓
    毒品予他人施用，戕害國人身心至深且鉅，對社會風俗及安
    寧秩序損害非輕，犯後仍飾詞矯飾，毫無悔意等情狀等一切
    情狀，分別量處如主文所示之刑，並定其應執行刑，以示懲
    儆。
四、按違禁物得單獨宣告沒收，刑法第四十條但書定有明文。又
    按毒品危害防制條例第十八條第一項後段規定，查獲第三、
    四毒品，如無正當理由而擅自持有者，應予「沒入」銷燬之
    。該條文用語，係使用「沒入」銷燬，非屬刑事「沒收」，
    原應由行政機關以行政處分，予以「沒入」銷燬（臺灣高等
    法院九十三年九月九日九十三年度第三次刑事庭庭長法律問
    題研討會決議參照），尚無從依毒品危害防制條例第十八條
    第一項後段規定，由法院於刑事判決內宣告「沒入銷燬」，
    亦無從比附援引該條前段規定而為「沒收銷燬之」之宣告。
    然按毒品危害防制條例雖無處罰單純持有第三、四級毒品規
    定，依同條例規定，凡製造、運輸、販賣、引誘他人吸用及
    轉讓第三、四級毒品者，均有處罰明文，足證第三、四級毒
    品，應屬違禁物無疑。至毒品危害防制條例未處罰單純持有
    此類毒品，乃因其可罰性較低，依比例原則，予以除罪化，
    不影響第三、四級毒品為違禁物本質（最高法院九十二年台
    非字第一三八號判決參照）。本件扣案第三級毒品氟硝西泮
    九十五顆、第四級毒品氯硝西泮五顆，業經行政院衛生署管
    制藥品管理局鑑定明確，有檢驗成績書一份在卷可按（偵卷
    第23、24頁），依前開說明，自應依刑法第三十八條第一項
    第一款規定宣告沒收之。至檢察官聲請依毒品危害防制條例
    第十八條第一項規定宣告沒收銷燬之，尚有誤會，附予敘明
    。
五、公訴人起訴意旨另以：被告於九十四年三至四月間連續幫助
    甲○○、甲○○施用第一、二級毒品，及幫助其他真實姓名
    年籍不詳成年男子，因認被告涉犯刑法第四條第一、二項幫
    助施用第一、二級毒品罪嫌云云，惟公訴人認被告另涉有上
    開犯行，無非以通聯紀錄監聽譯文（電話0000000000號）及
    證人甲○○、乙○○於偵查中證詞為主要論據。然被告就此
    部分堅詞否認犯罪，辯稱未幫助施用亦未轉讓等語。首查起
    訴書內就幫助「其他真實姓名年籍不詳成年男子」施用第一
    、二級毒品犯行，未具體指出轉讓時間、地間、及受轉讓人
    姓名等事實，既無從以起訴書內證據證明待證事實，檢察官
    復未於審理時具體陳明該部分待證事實，自難為積極之證明
    ；另證人甲○○於偵查結證稱其與被告共同買毒品之時間為
    九十三年十二月至九十四年一月間（偵卷第90頁），至證人
    乙○○於偵查中雖結證稱其自九十三年十月間至九十四年三
    、四月間，請被告幫買毒品（偵卷第89頁），惟依通聯紀錄
    監聽譯文（電話0000000000號）內，關於被告與證人甲○○
    、乙○○之通聯紀錄監聽譯文，均無九十四年三、四月之紀
    錄，證人乙○○復於本院審理時就請被告代取毒品之時間雖
    證稱始自九十三年十月初，惟就終迄時間則先答以不記得（
    本院卷第73頁），再答以係九十四年二月中旬，均無足證明
    九十四年三、四月間被告有取毒品交付證人甲○○、乙○○
    之事證，已無積極證據足為證明，更無從就同一事實變更起
    訴法條為轉讓毒品。綜上各情，被告上開部分犯行，尚屬不
    能證明，本應為無罪諭知，惟公訴人認該部分，與被告前揭
    論罪科刑部分，係基於概括犯意為之，有連續犯裁判上一罪
    關係，爰不另為無罪諭知，併此敘明。
據上論斷，應依刑事訴訟法第二百九十九條第一項前段、第三百
條，毒品危害防制條例第八條第一項、第二項，刑法第十一條前
段、第五十六條、第四十七條、第五十一條第五款、第三十八條
第一項第一款，判決如主文。
本案經檢察官侯德人到庭執行職務
中    華    民    國    95    年    6     月    30    日
                  刑事第一庭審判長法  官  許進國
                                  法  官  鄧晴馨
                                  法  官  蔡廷宜
上列正本證明與原本無異。
如不服本判決，應於判決送達後10日內向本院提出上訴狀（應附
繕本）。告訴人或被害人如對於本判決不服者，應具備理由請求
檢察官上訴，其上訴期間之計算係以檢察官收受判決正本之日期
為準。
中    華    民    國    95    年    6     月    30    日
                                  書記官  蕭琪男
附錄論罪法條全文：
毒品危害防制條例第8條第1、2項
轉讓第一級毒品者，處1年以上7年以下有期徒刑，得併科新臺幣
1百萬元以下罰金。
轉讓第二級毒品者，處6月以上5年以下有期徒刑，得併科新臺幣
70萬元以下罰金。
附表：
┌───┬───┬──────┬─────┬─────────────┬───────────┐
│毒品  │受讓人│  時間      │地點      │電話聯絡方式              │時間及卷證索引        │
│      │      │            │          │                          │                      │
├───┼───┼──────┼─────┼─────────────┼───────────┤
│安非他│乙○○│94年1月3日  │水上鄉某處│乙○○0000000000號打入    │94年1月3日12時        │
│命    │      │            │          │丙○○0000000000號        │（監聽譯文第11頁）    │
├───┼───┼──────┼─────┼─────────────┼───────────┤
│安非他│乙○○│94年1月14日 │          │乙○○0000000000號打入    │94年1月14日16時       │
│命    │      │            │          │丙○○0000000000號        │（監聽譯文第20頁）    │
├───┼───┼──────┼─────┼─────────────┼───────────┤
│海洛因│乙○○│94年2月9日  │嘉義市「銀│乙○○0000000000號打入    │94年2月9日19時        │
│      │      │            │河旋宮」  │丙○○0000000000號        │（監聽譯文第24頁）    │
├───┼───┼──────┼─────┼─────────────┼───────────┤
│海洛因│乙○○│94年2月11日 │          │乙○○0000000000號打入    │94年2月11日22時       │
│      │      │            │          │丙○○0000000000號        │（監聽譯文第25頁）    │
├───┼───┼──────┼─────┼─────────────┼───────────┤
│海洛因│甲○○│94年2月13日 │          │甲○○以公共電話000000000 │94年2月13日16時       │
│      │      │            │          │號打入丙○○0000000000號  │（監聽譯文第27頁）    │
├───┼───┼──────┼─────┼─────────────┼───────────┤
│安非他│乙○○│94年3月21日 │          │乙○○000000000號打入     │94年3月21日20時       │
│命    │      │            │          │丙○○0000000000號        │（監聽譯文第32頁）    │
└───┴───┴──────┴─────┴─────────────┴───────────┘


司法院資訊處製作；財團法人民間司法改革基金會備份。
